臺灣板橋地方法院刑事判決　　　　　　　　　　　　九十二年度簡上字第四一四號
　　上　訴　人　乙○○
　　即　被　告
　　選任辯護人　林宇文
右列被告因電子遊戲場業管理條例案件，不服本院中華民國九十二年九月二十八日九
十二年度簡字第二二八九號第一審簡易判決（原聲請簡易處刑案號：臺灣板橋地方法
院檢察署九十二年度偵字第一二八二三號），提起上訴，本院管轄第二審之合議庭判
決如左：
    主  文
上訴駁回。
    事  實
一、乙○○前於民國九十二年二月二十一日曾因違反未依電子遊戲場業管理條例辦理
    營利事業登記者，不得經營電子遊戲場業之規定一案，經本院於同年四月三十日
    以九十二年簡字第五一四判決有期徒刑三月，於同年五月二十九日確定，並於同
    年六月二十七日易科罰金執行完畢（尚不構成累犯）。其明知經營電子遊戲場業
    ，應依電子遊戲場業管理條例相關規定，向主管機關申請核發電子遊戲場業之營
    利事業登記，竟基於經營電子遊戲場業之犯意，明知其在台北縣泰山鄉○○路○
    段一七九號所經營之「金遠東遊樂場」（招牌懸掛為「金遠東機械遊樂場」，以
    下均稱「金遠東遊樂場」）之營利事業登記項目僅係遊樂園業（室內機械遊樂場
    ），竟仍自同年五月初之某不詳日期起，在「金遠東遊樂場」擺設ＷＥＧＯ娃娃
    機、黃金禮品販賣機、招財貓自動販賣機（聲請書誤載為「招財貓」）、金吉祥
    景品自動販賣機、自動販賣促銷機（數量如附表所示）等會產生聲光影像、圖案
    、動作之電子遊戲機共二十一台（含ＩＣ板二十一塊），供不特定消費者以每次
    投入新臺幣（下同）十元硬幣之方式消費打玩，以打玩所累積之分數兌換擇定之
    禮品，而經營電子遊戲場業。嗣經台北縣政府聯合稽查小組於九十二年六月十六
    日下午三時二十分許在上開地點查獲，並扣得上開電子遊戲機共二十一台（含Ｉ
    Ｃ板二十一塊）。
二、案經台北縣政府移送臺灣板橋地方法院檢察署檢察官偵查後聲請簡易判決處刑。
    理  由
一、訊據被告乙○○於本院審理中固不否認係「金遠東遊樂場」之負責人，並於該店
    內擺設如附表所示之機台等節，惟矢口否認所擺設之ＷＥＧＯ娃娃機、黃金禮品
    販賣機、招財貓自動販賣機、金吉祥景品自動販賣機、自動販賣促銷機等機具屬
    電子遊戲機，辯稱：經濟部業已認定上述機台均非電子遊戲機，縱為經營亦無庸
    辦理營利事業登記云云。
  (一)按電子遊戲場業管理條例所稱電子遊戲機，係指利用電、電子、電腦、機械或其
    他類似方式操縱，以產生或顯示聲光影像、圖案、動作之遊戲機具，或利用上述
    方式操縱鋼珠或鋼片發射之遊樂機具，此觀該條例第四條第一項之規定即明。是
    本件扣案如附表所示機具，如僅屬物品自動販賣機，其功能主要應在於投入與所
    標示之商品販售價格相同金額後之選購取得商品，如該機具係以遊戲功能為主，
    則應屬上開所謂之電子遊戲機，合先敘明。
  (二)經查，台北縣政府聯合稽查小組於九十二年六月十六日下午三時二十分許前往上
    開地點查獲如附表所示之機具共二十一台（含ＩＣ板二十一塊），此有台北縣政
    府聯合查報小組稽查電子遊戲場業紀錄表及現場圖各一件、現場照片四張在卷可
    稽（見台灣板橋地方法院檢察署九十二年度偵字第一二八二三號卷第三至六頁）
    。上述聯合查報小組稽查紀錄表上已特別註記：「現場機台投入十元即可把玩（
    惟ＫＫ猩自動販賣機須投入同額之商品價格方可把玩）」等語，且證人即台北縣
    政府商業輔導課稽查人員甲○○於本院審理中證稱：「本件在查獲當時，曾在現
    場請店員林明美操作確認，每種機具都隨機指定，其中ＫＫ猩自動販賣機要投入
    等額金錢才能取得商品，符合經濟部認定標準，其他部分均是投入十元硬幣打玩
    ，與商品價值不符，經濟部認定的遊戲流程必須可以決定先把玩或先選禮品，投
    入等額金額後始能取得禮品，以賣東西為主要功能，遊戲只是附帶的，才不屬電
    子遊戲機。不是這種流程的就是電子遊戲機。本案是因為所查獲機台的操作方式
    與當初送經濟部核准之操作流程不符，且投幣是以遊戲功能為主，所以認定屬於
    電子遊戲機」等語（見本院九十三年三月三十一日審理筆錄），已可見本件扣案
    如附表所示機具之操作，係以投入十元硬幣之方式進行遊戲，而非採取投入與所
    擇定之禮品標示價額相符之金錢後取得禮品之模式。此外，自動販賣促銷機（Ｖ
    ＥＮＤＩＮＧ  ＭＡＣＨＩＮＥ）僅得提供屬促銷目的之累積贈點而無遊戲功能
    ，若附有遊戲功能，即屬電子遊戲機乙節，亦經台北縣政府以九十三年三月二日
    北府建商字第○九三○○八八○四二號函暨該函所附操作說明書說明甚詳，有本
    院卷附函文一件可查；又，本件扣案之ＷＥＧＯ娃娃機二台，因未附有強抓裝置
    （即投入商家所標示之禮品金額後，若未抓取禮品，則機具本身可提供消費者後
    續免費抓取禮品之機會，直到抓取並獲得禮品為止），禮品之取得與否仍係取決
    於消費者之技術及熟練程度，具射倖性，故屬電子遊戲機具乙節，有台北縣政府
    九十三年一月三十日北府建商字第○九三○○二五四一一號函一件在本院卷內可
    查。足見本件扣案機具要屬電子遊戲場業管理條例所謂之電子遊戲機無誤。
  (三)雖被告以扣案之黃金禮品販賣機、金吉祥景品自動販賣機、招財貓自動販賣機等
    機具，曾由經濟部評鑑認定非屬電子遊戲機云云置辯，並提出經濟部九十一年十
    一月二十五日經商字0000000000○號函、九十二年一月十三日經商字
    第○九二○二○○九一三○、○九二○二○○九一○○號函、九十二年二月七日
    經商字第○九二○二○二七二一○號函各一件為憑。惟該等經濟部函示僅係針對
    按外人廣易、陸豪、亮奇、盈源等科技公司送請鑑定之機台判定是否屬電子遊戲
    場業管理條例所規範之電子遊戲機，上開機具名稱即便與本件扣案機具相同，惟
    是否屬於電子遊戲場業管理條例所稱之電子遊戲機，仍應就個別機具之操作方式
    為斷，自不得以上開函文遽為有利於被告之認定。況台北縣政府曾於九十二年三
    月十日以北府建商字第九二○二○一四一六號函提請中央主管機關經濟部就有關
    非屬電子遊戲機具操作方式不符原評鑑部分釋疑，經濟部於九十二年三月二十八
    日以經商字第○九二○○五二二四一○號亦已函稱：「按所述之機具『神奇禮品
    販賣機』、『金歡禧景品自動販賣機』、『黃金禮品販賣機』，因業者申請時係
    敘明該等機具主要功能為販賣商品，故經電子遊戲機評鑑委員會評鑑為非屬電子
    遊戲機。．．．現貴府查獲之機具中，名稱雖相同，惟其操作過程顯不相同，故
    已非原始申請之機具，就來文說明二所述，該等機具為『投幣－選擇禮品－按鍵
    ，或投幣－遊戲－遊戲結束，禮品均未如說明操作自動掉落禮品出口，並解釋須
    向服務人員領取或手動方式可取出』一節，係為提供遊戲之遊樂機具，與一般之
    自動販賣機不同，應屬電子遊戲場業管理條例所規範之電子遊戲機」等語，有前
    揭台北縣政府九十三年三月二日北府建商字第○九三○○八八○二號函及所附經
    濟部函文各一件附於本院卷內可佐。益徵即使名為禮品販賣機，惟究其實質倘非
    以販賣商品作為其主要功能，而以遊戲為主之機具，自應認屬電子遊戲機。由上
    所述，足見被告在「金遠東遊樂場」所擺設之ＷＥＧＯ娃娃機、黃金禮品販賣機
    、招財貓、金吉祥景品自動販賣機、自動販賣促銷機等機具均屬電子遊戲機，被
    告所辯顯不足採。再者，「金遠東遊樂場」之營利事業登記證，記載營業項目為
    遊樂園業（室內機械遊樂場），並未包含經營電子遊戲場，有臺北縣政府營利事
    業登記證乙紙附卷為憑（見上開偵查卷第七頁），並有扣案如附表所示之電子遊
    戲機具共二十一台（含ＩＣ板二十一塊）可證。從而，被告未依照電子遊戲場業
    管理條例第十五條之規定為營利事業登記而經營電子遊戲場業甚明。本件事證明
    確，被告犯行足堪認定。
二、查電子遊戲場業管理條例所稱電子遊戲場業，係指設置電子遊戲機供不特定人益
    智娛樂之營利事業，電子遊戲場業管理條例第三條定有明文。是核被告所為，係
    違反電子遊戲場業管理條例第十五條之未依電子遊戲場業管理條例規定辦理營利
    事業登記者，不得經營電子遊戲場業之規定，應依同條例第二十二條之規定論處
    。原審以被告犯罪事證明確，依刑事訴訟法第四百四十九條第一項前段、第三項
    、第四百五十四條第二項、第四百五十條第一項，電子遊戲場管理條例第二十二
    條，刑法第十一條前段、第四十一條第一項前段、第三十八條第一項第二款，罰
    金罰鍰提高標準條例第二條，並審酌被告本件犯行雖非屬累犯，但其明知相關法
    令規定，卻仍繼續違法行為，顯見惡性非輕，與被告犯後態度等一切情狀，量處
    有期徒刑五月，並諭知易科罰金之折算標準，且就扣案如附表所載電子遊戲機台
    二十一台（均含ＩＣ板二十一塊），認係被告所有供本件犯罪所用之物而予宣告
    沒收，認事量刑尚無不當。被告上訴意旨仍執陳詞矢口否認犯罪，指摘原判決不
    當，為無理由，應予駁回。
據上論斷，應依刑事訴訟法第四百五十五條之一第一項、第三項、第三百六十八條，
判決如主文。
本案經檢察官馬中琍到庭執行職務。
中      華      民      國      九十三      年      四      月    十四  日
                                  臺灣板橋地方法院刑事第十一庭
                                      審判長法  官 談  虎
                                            法  官 朱敏賢
                                            法  官 汪怡君
右正本證明與原本無異。
不得上訴。
                                            書記官 方蘭芬
中      華      民    國      九十三      年      四      月  二十一 日
附表：
┌──┬──────────┬────┐
│編號│  遊 戲 機 名 稱    │ 數 量  │
├──┼──────────┼────┤
│一  │ＷｅＧｏ娃娃機      │二台    │
├──┼──────────┼────┤
│二  │黃金禮品販賣機      │六台    │
├──┼──────────┼────┤
│三  │金吉祥景品自動販賣機│六台    │
├──┼──────────┼────┤
│四  │自動販賣促銷機      │五台    │
├──┼──────────┼────┤
│五  │招財貓自動販賣機    │二台    │
└──┴──────────┴────┘
